【裁判字號】    99,司養聲,204
【裁判日期】    990924
【裁判案由】    收養子女
【裁判全文】
臺灣高雄地方法院民事裁定           99年度司養聲字第204號
聲  請  人
即收養人    甲○○
            戊○○
聲  請  人
即被收養人  丙○○
關  係  人  丁○○
            乙○○
上當事人間聲請認可收養事件，本院裁定如下：
    主  文
認可甲○○（男，民國○○年○月○日生，身分證統一編號：Ｚ
000000000號）、戊○○（女，民國○○○年○月○○
日生，身分證統一編號：Ｚ000000000號）自民國九十
九年六月十四日起共同收養丙○○（女，民國○○○年○月○○
日生，身分證統一編號：Ｚ000000000號）為養女。
程序費用新臺幣壹仟元由聲請人負擔。
    理  由
一、本件聲請意旨略以：收養人甲○○、戊○○欲收養被收養人
    丙○○為養女，經徵得被收養人生母乙○○之同意，雙方於
    民國99年6 月14日簽訂收養契約書，並作成書面，而被收養
    人生父丁○○自82年間放棄對被收養人丙○○之監護權後，
    迄今從未探視或關懷被收養人丙○○，被收養人於99年5 月
    間與生父丁○○取得聯繫後，去電告知本件收養並徵求其同
    意出養，惟生父丁○○於電話中表示被收養人已滿20歲，可
    自行決定，故聲請人無法出具生父丁○○之出養同意書，為
    此，狀請鈞院認可本件收養等語。
二、按民法第1076條之1 第1 項規定：「子女被收養時，應得其
    父母之同意。但有下列各款情形之1 者，不在此限：(1)父母
    之一方或雙方對子女未盡保護教養義務或有其他顯然不利子
    女之情事而拒絕同意。(2)父母之一方或雙方事實上不能為意
    思表示」；復按民法第1079條之2 規定：「被收養者為成年
    人而有下列各款情形之一者，法院應不予收養之認可：(一)意
    圖以收養免除法定義務。(二)依其情形，足認收養於其本生父
    母不利。(三)有其他重大事由，足認違反收養目的。」；又「
    收養子女，違反第1076條之1 之規定者，無效」、「收養有
    無效、得撤銷之原因或違反其他法律規定者，法院應不予認
    可」，民法第1079條之4 、第1079條第2 項亦分別定有明文
    。
三、經查：
  (一)聲請人主張之上開事實，業據其提出收養契約書、生母乙○○之收養同意書、收養人甲○○及戊○○之健康檢查報告、
    所得證明、在職證明、土地及建物所有權狀、戶籍資料等件
    為證，並經收養人甲○○、戊○○及被收養人丙○○及其生
    母乙○○皆到庭陳明，同意收養及出養，並皆瞭解收養後所
    生之法律關係（見本院99年8 月27日之訊問筆錄），故堪信
    為真實。
  (二)被收養人生父丁○○經本院合法通知無正當理由未到庭。且
    經被收養人生母乙○○到庭陳述：「我同意出養，因為孩子
    要求，我尊重孩子的意見，從小孩子都是收養人在扶養，我
    也另組家庭，我也知道出養後，丙○○會與我終止法律上之
    親子關係，生父從小孩出生到現在都沒有給付過扶養費，都
    是收養人在負擔，從小孩出生到現在生父都沒有聯絡過。」
    等語明確；及被收養人丙○○到庭陳明：「我同意被甲○○
    、戊○○收養為養女，從小就是他們在扶養，我生父、生母
    還有一個弟弟。」等語明確（見本院99年6 月18日訊問筆錄
    ）；另聲明人於99年9 月7 日具狀陳報表示，經與被收養人
    生父丁○○電話聯繫，生父丁○○告知尊重被收養人意見，
    且表示對本件收養沒有意見，故不出具出養同意書等語，有
    該陳報狀1 紙附卷為憑。綜上，足認被收養人生父丁○○自
    被收養人丙○○年幼起即未盡保護教養義務，且亦對本件收
    養表示沒有意見，並尊重被收養人丙○○之意願，揆諸首揭
    法律規定，本件收養應無庸得其生父丁○○之同意。本院審
    酌收養人之人格、及被收養人生母尚有一子可照顧其晚年生
    活，亦無民法第1079條之2 各款所列應不予認可之情事，認
    收養人甲○○、戊○○收養被收養人丙○○為養女，於法尚
    無不合，本件聲請人之聲請認可收養，應予准許。
四、依非訟事件法第21條第1 項前段、第23條、第24條第1 項，
    民事訴訟法第85條第1 項前段，裁定如主文。
五、如不服本裁定，須於本裁定送達後10日之不變期間內，向本
    院提出抗告狀，並繳納抗告費新臺幣1,000 元。
中    華    民    國    99    年    9     月    24    日
                  家事法庭  司法事務官  任士慧

司法院資訊處製作；財團法人民間司法改革基金會備份。
